【裁判字號】    95,交訴,156
【裁判日期】    951018
【裁判案由】    業務過失致死
【裁判全文】
臺灣彰化地方法院刑事判決             95年度交訴字第156號
公  訴  人  臺灣彰化地方法院檢察署檢察官
被      告  乙○○
上列被告因業務過失致死案件，經檢察官提起公訴（95年度偵字
第6799、95年度偵字第6800號），被告於準備程序中就被訴事實
為有罪之陳述，本院合議庭裁定改用簡式審判程序，由受命法官
獨任審理，判決如下：
    主    文
乙○○從事業務之人，因業務上之過失致人於死，處有期徒刑壹
年。
    事    實
一、乙○○係浚陽實業有限公司駕車載送貨物之送貨員，為從事
    駕駛業務之人，於民國95年7月11日下午4時40分許，駕駛車
    牌號碼2J-918 3號自小貨車，沿彰化縣線西鄉○○路內線車
    道由南往北方向行駛，於當日下午4時40分許，途經沿海路1
    段與漁港路之無號誌交岔路口時，本應注意汽車行駛時，行
    經無號誌之交岔路口，則應減速慢行，作隨時停車之準備，
    並注意車前狀況，隨時採取必要之安全措施，以防杜意外事
    故之發生；且依當時情形天候晴、日間自然光線、柏油路面
    乾燥、無缺陷，亦無障礙物，視距良好，並無不能注意之情
    形，竟疏未注意，未留意前方及交叉路口車輛動態，貿然違
    反上開路段時速 70公里之時速規定，而以時速約70-80公里
    之速度通過上開路口，適有駕駛人林國金騎乘車牌號碼NPK-
    066 號機車，後座搭載其配偶劉鳳鶯，行駛於乙○○前方約
    50公尺之外側車道，亦疏未注意駛至無號誌之交叉路口，應
    減速慢行、於路口中心處始得左轉、讓直行車先行，突然自
    外偏向內側左轉行進，乙○○見狀因自身車速過快、未立即
    採取必要安全措施，煞車不及，而致上開自小貨車車頭撞擊
    前開機車左側，並衝向道路中央之安全島，始行停止，造成
    林國金受有肢體多發性外傷、劉鳳鶯受有肋骨骨折血胸等傷
    害，嗣經送醫後均不治死亡。乙○○於肇事後，在未被有偵
    查犯罪職權之公務員發覺前，向前往現場處理之彰化縣警察
    局和美分局交通分隊警員坦承肇事而自首接受裁判。
二、案經林國金、劉鳳鶯之子甲○○訴由彰化縣警察局和美分局
    報請臺灣彰化地方法院檢察署檢察官相驗後並偵查起訴，因
    乙○○於本院準備程序中為有罪之陳述，經本院合議庭裁定
    以簡式審判程序審理。
    理    由
一、本件被告乙○○所犯係死刑、無期徒刑、最輕本刑為 3年以
    上有期徒刑以外之罪，其於準備程序就前揭被訴事實為有罪
    之陳述，經受命法官告知簡式審判程序之旨，並聽取其與公
    訴人之意見後，本院認無不得或不宜改依簡式審判程序進行
    之處，爰依刑事訴訟法第 273條之1第1項、第284條之1，裁
    定本案由受命法官獨任進行簡式審判程序，合先敘明。
二、關於被告乙○○於前揭時、地駕駛前述車牌號碼之自用小貨
    車，沿彰化縣線西鄉○○路內線車道由南往北方向行駛，途
    經沿海路 1段與魚港路之無號誌交岔路口時，與被害人林國
    金騎乘之機車發生撞擊之事實，業據被告於警詢、本院審理
    中坦承不諱（見臺灣彰化地方法院95年度相字第530號卷第9
    頁，本院95年交訴字第156號卷第10、17-19頁），核與適在
    肇事現場附近，因聽聞碰撞聲而目擊本件車禍結果之蕭孟彰
    ，於彰化縣警察局和美分局 95年7月12日道路交通事故調查
    筆錄所陳述等情大致相符（臺灣彰化地方法院檢察署95年度
    偵字第6799號卷第 5頁），並有彰化警察局和美分局處理相
    驗案件初步調查報告暨報驗書、道路交通事故現場圖、道路
    交通事故調查報告表  (一)、(二)、道路交通事故當事人酒
    精測定紀錄表、交通事故現場照片16張等件在卷可稽（見臺
    灣彰化地方法院95年度相字第530號卷第6、13-16、21-28頁
    ）；而因本件事故致被害人林國金受有肢體多發性外傷、劉
    鳳鶯受有肋骨骨折血胸等傷害，經送醫均不治死亡，亦經臺
    灣彰化地方法院檢察署檢察官督同檢驗員相驗無訛，有鹿基
    醫院法醫參考病歷摘要、相驗筆錄、臺灣彰化地方法院檢察
    署驗斷書及相驗屍體證明書在卷足憑（見臺灣彰化地方法院
    95年度相字第530號卷第7、8、31、33、35-50頁，95年度相
    字第531號卷第4、6-11頁）。
三、按行車速度，依標誌或標線之規定，無標誌或標線者，行經
    彎道、坡路、狹路、狹橋、隧道、泥濘或積水道路、無號誌
    之交岔路口、道路修理地段或行近工廠、學校、醫院、車站
    、會堂、娛樂、展覽、競技等公共場所出、入口及其他人車
    擁擠處所，或因雨霧致視線不清或道路發生臨時障礙時，均
    應減速慢行，作隨時停車之準備；又汽車行駛時，駕駛人應
    注意車前狀況及兩車併行之間隔，並隨時採取必要之安全措
    施。本件車禍發生當時所適用之道路交通安全規則第93條第
    1項第2款及第 94條第3項分別定有明文。依卷附道路交通事
    故現場圖及採證照片所示，肇事地點係速限時速70公里、無
    標線、無號誌，亦無幹、支道之區○○○○路口，被告於前
    開時、地駕駛前揭車牌號碼之自用小貨車，行至肇事地點之
    無號誌交岔路口處時，本應注意前揭道路交通安全規則之規
    定，應減速慢行，作隨時停車之準備，且注意車前狀況，並
    隨時採取必要之安全措施，復依道路交通事故調查報告表各
    欄項目明細所載，當時天候晴，有日間自然光線，路面狀態
    係乾燥、無缺陷，並無致使其無法注意之情事，而被告駕駛
    汽車行經上開路段，猶以時速 70-80公里之速度前行，經被
    告供承在卷（見臺灣彰化地方法院95年度相字第530號卷第9
    頁反面、第31頁），其違反前揭道路交通安全規則而發生本
    件車禍，自難辭過失之責。
四、次按道路交通安全規則中所稱之汽車指在道路上不依軌道或
    電力架線而以原動機行駛之車輛（包括機器腳踏車），前項
    第 1款所指之汽車，如本規則同一條文或相關條文就機器腳
    踏車另有規定者，係指除機器腳踏車以外四輪以上之車輛，
    道路交通安全規則第2條第1項第1款、第2項訂有明文。而被
    害人於肇事當時係騎乘機車，即屬上開道路交通安全規則所
    稱之汽車，亦適用前揭道路交通安全規則第93條第1項第2款
    及第 94條第3項所規定之注意義務。又依道路交通安全規則
    第99條第 2項規定，機器腳踏車行駛至交岔路口，無標誌或
    標線者，其轉彎應依第102條及下列規定行駛：1、內側車道
    設有禁行機車標誌或標線者，應依兩段方式進行左轉，不得
    由內側或其他車道左轉。 2、在三快車道以上單行道道路，
    行駛於右側車道或慢車道者，應以兩段方式進行左轉彎；行
    駛於左側車道或慢車道者，應以兩段方式進行右轉彎。而道
    路交通安全規則第102條第1項第2款、第5款則明文：汽車行
    駛至無號誌或號誌故障而無交通指揮人員指揮之交岔路口，
    未設標誌、標線或號誌劃分幹、支線道，車道數相同時，轉
    彎車應暫停讓直行車先行，左轉彎時，應距交岔路口30公尺
    前顯示方向燈或手勢，行至交岔路口中心處左轉。經審酌卷
    附道路交通事故調查報告表及道路交通事故現場圖（見臺灣
    彰化地方法院 95年度相字第530號卷第13、14頁），該處道
    路狀況並無障礙物，且被害人林國金未駛至交岔路口中心處
    始行左轉，有未禮讓直行車先行之虞；並參以被告對肇事經
    過之陳述，足徵被害人林國金騎乘機車行經無號誌之交岔路
    口時，亦疏未注意減速慢行（見本院 95年交訴字第156號卷
    第18頁反面），致反應不及而與被告車輛右前車頭產生撞擊
    ，對本件車禍之發生亦有過失存在，惟仍無解於被告之過失
    責任，是被告之過失行為與被害人死亡結果間，存有相當因
    果關係，應屬灼然。本件事證明確，佐以其他現存之證據，
    足徵被告乙○○之上開自白與事實相符，被告之犯行洵堪認
    定，應予依法論科。
五、再按刑法上所謂業務，係指個人基於其社會地位繼續反覆所
    執行之事務，其主要部分之業務固不待論，即為完成主要業
    務所附隨之準備工作與輔助事務，亦應包括在內（最高法院
    71年台上字第1550號判例參照）。查被告係受僱於浚陽實業
    有限公司擔任送貨員，並以駕車為完成主要業務所附隨之準
    備工作與輔助事務，自係從事於駕駛業務之人，準此被告因
    業務上之過失致人於死，核其所為，係犯刑法第276條第2項
    之業務過失致人於死罪。又被告1過失行為致2被害人死亡，
    為想像競合犯，應從一重處斷。另被告於事故發生後，於有
    偵查犯罪職權之機關尚不知何人肇事前，主動向據報到場處
    理事故之員警坦承肇事，有道路交通事故肇事人自首情形紀
    錄表1紙存卷可稽（見臺灣彰化地方法院95年度相字第530號
    卷第17頁），被告上開行為合於自首之要件，依刑法第62條
    前段規定減輕其刑。爰審酌被告前無犯罪科刑紀錄，有臺灣
    高等法院被告前案紀錄表可稽，素行尚端，惟其駕駛自小貨
    車疏未注意右前方適有同向行駛於外側車道之機車騎士林國
    金搭載其配偶劉鳳鶯，欲左轉魚港路之車前狀況，即貿然未
    減速而直行，致肇本件車禍，過失程度非輕，並導致被害人
    林國金、劉鳳鶯夫妻死亡之結果，對被害人家屬造成無可彌
    補之傷痛，所生危害程度匪淺，肇事後復未與被害人家屬達
    成和解，賠償渠等之損害，暨其甫退伍工作不久、單親家庭
    之生活狀況、智識程度、並犯後坦承犯行之態度及被害人與
    有過失等一切情狀，量處如主文所示之刑。
據上論斷，應依刑事訴訟法第273條之1、第299條第1項前段，刑
法第276條第2項、第55條、第62條前段，判決如主文。
本案經檢察官莊佳瑋到庭執行職務。
中    華    民    國    95    年  10    月    18      日
                  刑事第一庭  法  官
以上正本證明與原本無異。
如不服本判決，應於判決送達後10日內向本院提出上訴狀（應抄
附繕本）。告訴人或被害人如對於本判決不服者，應具備理由請
求檢察官上訴，其上訴期間之計算係以檢察官收受判決正本之日
期為準。
                             書記官
中    華    民    國    95    年    10    月        日
附錄論罪科刑法條全文
中華民國刑法第276條
(過失致死罪)
因過失致人於死者，處 2 年以下有期徒刑、拘役或 2 千元以下
罰金。
從事業務之人，因業務上之過失犯前項之罪者，處 5 年以下有期
徒刑或拘役，得併科 3 千元以下罰金。


司法院資訊處製作；財團法人民間司法改革基金會備份。
